【裁判字號】    99,聲,90
【裁判日期】    990622
【裁判案由】    選任特別代理人
【裁判全文】
臺灣臺南地方法院民事裁定                99年度聲字第90號
聲  請  人  法務部行政執行署臺南行政執行處
法定代理人  甲○○
代  理  人  丙○○
相  對  人  財政部國有財產局臺灣南區辦事處臺南分處
法定代理人  乙○○
上列聲請人聲請選任特別代理人事件，本院裁定如下：
    主  文
聲請駁回。
聲請程序費用由聲請人負擔。
    理  由
一、按對於無訴訟能力人為訴訟行為，因其無法定代理人，或其
    法定代理人不能行代理權，恐致久延而受損害者，得聲請受
    訴法院之審判長，選任特別代理人；無訴訟能力人有為訴訟
    之必要，而無法定代理人，或法定代理人不能行代理權者，
    其親屬或利害關係人，得聲請受訴法院之審判長，選任特別
    代理人，民事訴訟法第51條第1、2項分別定有明文。
二、本件聲請意旨略以：
(一)南郊整地株式會社（代表人：孫金獅，民國63年8月21日死
    亡），係日據時期由臺灣省民與日人合資成立之公司組織，
    光復後依據前臺灣省行政長官公署於35年6月7日公布之「臺
    灣省公司登記規定實施辦法」規定，原應向政府主管機關辦
    理登記，以取得法人資格，惟其並未為法人之登記，是依據
    前開辦法第三條「本辦法施行即已設立之公司其未經登記或
    登記不合規定程式者應於35年11月30日以前向（財政處）依
    法聲請登記或改正其登記。倘逾期未辦理登記者應視為不存
    在…」之規定，其組織應視為不存在。該會社設有管理人，
    且具有一定之名稱、事務所，並有一定之目的及獨立之財產
    ，足認南郊整地株式會社為有當事人能力之非法人之團體，
    此亦為鈞院97年聲字第485號民事裁定意旨所認。
(二)本處97年度地稅執字第93129號義務人南郊整地株式會社滯
    納地價稅行政執行事件，前於98年7月16日拍定義務人所有
    臺南市○區○○段231地號土地，於同年9月25日實施分配後
    ，尚有餘額新臺幣（下同）8,401,736元待發還義務人，同
    年11月17日移送機關退還溢領分配款l5,574元，總計待發還
    義務人為8,417, 310元。本處以99年4月2日南執禮97年地稅
    執字第93129號函通知特別代理人財政部國有財產局臺灣南
    區辦事處臺南分處，於通知翌日起10日內具領發還款，惟該
    處以99年4月12日臺財產南南一字第990004386號函復該處無
    權代領。為免本件執行事件義務人沒有特別代理人代為領取
    發還款而長期拖延，有就受領發還款事務，聲請鈞院選任特
    別代理人之必要，爰依非訟事件法第11條準用民事訴訟法第
    52條、第51條第1項規定提出聲請。又財政部國有財產局臺
    灣南區辦事處臺南分處前經鈞院97年聲字第485號民事裁定
    選任為特別代理人，辦理稽徵稅捐之文書之送達暨後續移送
    強制執行或進行訴訟等相關程序，而本件強制執行所生之發
    還款具領事務，係延續強制執行程序而生，財政部國有財產
    局臺灣南區辦事處臺南分處既曾以特別代理人身份參與本件
    強制執行程序，對本件強制執行標的、拍賣價金分配表、執
    行發還款等執行程序知之甚稔，足認財政部國有財產局臺灣
    南區辦事處臺南分處最適合為本件具領發還款事務之特別代
    理人。據此，懇請鈞院裁定選任財政部國有財產局臺灣南區
    辦事處臺南分處分為本件具領發還款事務之特別代理人。
三、經查：
(一)聲請人前為義務人南郊整地株式會社向本院聲請選任相對人
    為特別代理人，經本院97年度聲字第485號民事裁定以非法
    人之團體南郊整地株式會社之代表人孫金獅不能行使職權，
    聲請人為依稅捐稽徵法第18條、第19條及行政程序法第67條
    至第91條之相關規定，辦理稽徵稅捐之文書之送達暨後續移
    送強制執行或進行訴訟等相關程序，係屬對該非法人之團體
    南郊整地株式會社之事務有利害關係之人，聲請人依據上開
    法條規定，聲請本院為南郊整地株式會社選任特別代理人，
    於法自屬有據為由，爰選任相對人為義務人南郊整地株式會
    社之特別代理人；嗣相對人不服提起抗告，經本院97年度抗
    字第81號民事裁定駁回抗告；相對人復提起再抗告，因未依
    法補正訴訟代理人，經本院97 年度抗字第81號民事裁定駁
    回再抗告確定在案，上開事實業經本院依職權調取本院97年
    度聲字第485號民事卷宗、97年度抗字第81號民事卷宗核閱
    屬實。
(二)聲請人雖於本件主張為辦理該署97年度地稅執字第93129號
    滯納地價稅行政執行事件分配後之餘額8,417,310元發還義
    務人南郊整地株式會社事宜，有再為其選任相對人為受領前
    開餘額之特別代理人之必要云云。惟查本院97年度聲字第48
    5號民事裁定意旨，相對人之代理權限為聲請人辦理稅捐稽
    徵之文書之送達暨後續移送強制執行或進行訴訟等相關程序
    ，復查聲請人97年度地稅執字第93129號滯納地價稅行政執
    行事件分配後餘額發還義務人南郊整地株式會社事宜，係前
    開稽徵稅捐之文書之送達暨後續移送強制執行或進行訴訟等
    相關程序，係屬對該非法人之團體執行程序之延續，本院97
    年度聲字第485號民事裁定既已選任相對人為義務人南郊整
    地株式會社就聲請人辦理稅捐稽徵強制執行程序之特別代理
    人，前開執行程序分配後餘額受領自應仍以相對人為義務人
    南郊整地株式會社之特別代理人，無再次選任之必要，是聲
    請人本件聲請，即不應准許。
四、依民事訴訟法第95條、第78條，裁定如主文。
中    華    民    國    99    年    6     月    22    日
                  民事第二庭    法      官  翁金緞
以上正本證明與原本無異。
如不服本裁定，得於收受裁定正本後10日內向本院提出抗告狀，
並繳納抗告裁判費新臺幣1,000元整。
中    華    民    國    99    年    6     月    22    日
                                書記官  彭建山

司法院資訊處製作；財團法人民間司法改革基金會備份。
